【裁判字號】    99,上訴,2792
【裁判日期】    991021
【裁判案由】    違反商業會計法等
【裁判全文】
臺灣高等法院刑事判決                99年度上訴字第2792號
上  訴  人
即  被  告  甲○○
上列上訴人即被告因違反商業會計法等案件，不服臺灣臺北地方
法院99年度金重訴字第8號，中華民國99年6月25日第一審判決（
起訴案號：臺灣臺北地方法院檢察署97年度偵字第27391號），
提起上訴，本院判決如下：
    主  文
上訴駁回。
    事實及理由
一、本案經本院審理結果，認第一審以被告甲○○犯商業會計法
    第71條第1款之填製不實會計憑證罪、稅捐稽徵法第43條第1
    項之幫助逃漏稅捐罪，被告以一行為觸犯二罪名為想像競合
    犯，依刑法第55條之規定從重以商業會計法第71 條第1款填
    製不實會計憑證罪處斷，判處有期徒刑3 月，並諭知如易科
    罰金，以新臺幣（下同）1000元折算1 日，核其認事用法及
    量刑均無不當，應予維持，並引用第一審判決書記載之事實
    、證據及理由（如附件）。
二、被告上訴意旨略以：（一）被告與凌俐數位科技股份有限公
    司（下稱凌俐公司）負責人黃耀鋐並不認識，亦未製作不實
    會計憑證，介紹田立勤透過呂益金購買凌俐公司產品來捐贈
    家鄉學校，係出於好意；（二）被告對田立勤所述簽約、購
    買、捐贈等過程，僅為從呂益金處獲知後轉述，因田立勤在
    新竹工作，所以代為轉交合約，並無共同犯罪之意；（三）
    被告家中為中低收入戶，父母年邁、母親中風，尚須龐大醫
    藥費支應，經濟情況不佳，請本院為更合適的判決等語。
三、經查：被告業於原審準備程序及審理時坦承犯行（見原審卷
    一第281-283 頁）；而證人田立勤於法務部調查局北部地區
    機動工作組詢問時陳稱：被告告訴他可以透過馬吉島教材捐
    贈來減稅，他只要支付25％的金額，就可以拿到全額的發票
    來報捐贈扣除；他購買108套，每套單價為2萬8000元，故總
    價為302萬4000元；其實際支付75萬6000元；他與被告達成
    協議，要把節稅所得的金額投資被告公司的金融商品，所以
    就投資40萬元；被告說要做一個資金流向證明，所以需要其
    存摺、印章，把錢匯進其帳戶中，再從其帳戶匯款到凌俐公
    司（見「北機組相關筆錄及附件資料卷一」第277-278頁）
    ；於偵查中亦為相同之證述（見第27391號偵卷三第140-1
    41頁），足見被告明知凌俐公司製作不實之統一發票，以幫
    助田立勤逃漏稅捐，而與呂益金、黃耀鋐有犯意聯絡及行為
    分擔，其辯稱不知情云云，並不可採。此外，原判決就被告
    犯罪情節，已在事實欄明白認定及於理由欄詳加論斷，並敘
    明審酌被告坦白承認犯行，犯後態度良好，僅因一時失慮而
    觸犯刑章，犯罪動機尚有可諒之處，犯罪手段、幫助逃漏稅
    捐之數額、對於國家法益所造成之危害且田立勤業已補繳逃
    漏稅捐金額等情狀，量處有期徒刑3月，並諭知如易科罰金
    ，以1000元折算1日，就刑罰裁量職權之行使，既未逾越法
    律所規定之範圍，亦無濫用權限之情形。被告上訴意旨，仍
    執陳詞，否認犯罪及請求從輕量刑，為無理由，應予駁回。
據上論斷，應依刑事訴訟法第368條、第373條，判決如主文。
本案經檢察官黃騰耀到庭執行職務。
中    華    民    國    99    年    10    月    21    日
                  刑事第五庭  審判長 法  官  李英勇
                                     法  官  崔玲琦
                                     法  官  劉秉鑫
以上正本證明與原本無異。
如不服本判決，應於收受送達後10日內向本院提出上訴書狀，其
未敘述上訴之理由者並得於提起上訴後10日內向本院補提理由書
（均須按他造當事人之人數附繕本）「切勿逕送上級法院」。
                                     書記官  蔡宜蓁
中    華    民    國    99    年    10    月    21    日
附錄：本案論罪科刑法條全文
修正前商業會計法第71條
商業負責人、主辦及經辦會計人員或依法受託代他人處理會計事
務之人員有左列情事之一者，處五年以下有期徒刑、拘役或科或
併科新臺幣十五萬元以下罰金：
一、以明知為不實之事項，而填製會計憑證或記入帳冊者。
二、故意使應保存之會計憑證、帳簿報表滅失毀損者。
三、意圖不法之利益而偽造、變造會計憑證、帳簿報表內容或撕
    毀其頁數者。
四、故意遺漏會計事項不為記錄，致使財務報表發生不實之結果
    者。
五、其他利用不正當方法，致使會計事項或財務報表發生不實之
    結果者。
修正後商業會計法第71條
商業負責人、主辦及經辦會計人員或依法受託代他人處理會計事
務之人員有下列情事之一者，處 5 年以下有期徒刑、拘役或科
或併科新臺幣 60 萬元以下罰金：
一、以明知為不實之事項，而填製會計憑證或記入帳冊。
二、故意使應保存之會計憑證、會計帳簿報表滅失毀損。
三、偽造或變造會計憑證、會計帳簿報表內容或毀損其頁數。
四、故意遺漏會計事項不為記錄，致使財務報表發生不實之結果
    。
五、其他利用不正當方法，致使會計事項或財務報表發生不實之
    結果。
稅捐稽徵法第43條
（教唆或幫助逃漏稅捐等之處罰）
教唆或幫助犯第41條或第42條之罪者，處3年以下有期徒刑、拘
役或科新台幣6萬元以下罰金。
稅務人員、執行業務之律師、會計師或其他合法代理人犯前項之
罪者，加重其刑至二分之一。
稅務稽徵人員違反第33條規定者，除觸犯刑法者移送法辦外，處
1萬元以上5萬元以下罰鍰。

司法院資訊處製作；財團法人民間司法改革基金會備份。
